【裁判字號】    98,上訴,765
【裁判日期】    980730
【裁判案由】    違反毒品危害防制條例
【裁判全文】
臺灣高等法院高雄分院刑事判決         98年度上訴字第765號
上  訴  人  臺灣高雄地方法院檢察署檢察官
上  訴  人
即  被  告  甲○○
選任辯護人  賴柏宏律師
            鄭國安律師
            吳麗珠律師
上列上訴人因被告違反毒品危害防制條例案件，不服臺灣高雄地
方法院98年度訴字第248 號中華民國98年4 月28日第一審判決（
起訴案號：臺灣高雄地方法院檢察署97年度偵字第14325 號），
提起上訴，本院判決如下：
     主  文
上訴駁回。
    事  實
一、甲○○明知大麻、ＭＤＭＡ（俗稱搖頭丸）均係毒品危害防
    制條例第2 條第2 項第1 款所稱之第二級毒品，非經許可，
    不得持有之，竟基於持有第二級毒品之犯意，於民國97年3
    月18日，在高雄市瑞豐夜市某處，以大麻每公克新臺幣（下
    同）1,000 元、ＭＤＭＡ每顆180 元之價格，向綽號「城仔
    」、真實姓名年籍不詳之成年男子購入第二級毒品大麻2 包
    （毛重共計2.82公克）、ＭＤＭＡ共76顆（驗前淨重26.88
    公克）後，將上開毒品藏放在其位於高雄縣鳥松鄉○○村○
    ○路81之5 號2 樓之1 租屋處，以此方式非法持有之。案經
    臺灣高雄地方法院檢察署檢察官指揮行政院海岸巡防署南部
    區巡防局及高雄縣政府警察局鳳山分局所組成專案小組成員
    ，於97年5 月15日下午5 時40分許，持法院核發之搜索票，
    在上開甲○○租屋處房間及客廳內，分別扣得第二級毒品大
    麻2 包（合計淨重1.96公克）、ＭＤＭＡ3 包共76顆（驗餘
    淨重26.863公克，純度37.1％），始查悉上情。
二、案經行政院海岸巡防總局南部地區巡防局報請臺灣高雄地方
    法院檢察署檢察官偵查起訴。
    理  由
壹、證據能力：
    按被告以外之人於審判外之陳述，雖不符刑事訴訟法第159
    條之1 至第159 條之4 之規定，而經當事人於審判程序同意
    作為證據，法院審酌該言詞陳述或書面陳述作成時之情況，
    認為適當者，亦得為證據，刑事訴訟法第159 條之5 第1 項
    定有明文。本件檢察官、被告及其辯護人於本院審判程序時
    ，就
    本判決所引用審判外之言詞或書面陳述，均明示同意有證據
    能力，本院認該具有傳聞證據性質之證據，其取得過程並無
    瑕疵，且與待證事實具有關聯性，證明力非明顯過低，以之
    作為證據係屬適當，認俱得為證據。
貳、有罪部分：
一、訊據被告甲○○對於上揭犯罪事實，均坦承不諱。而警方於
    被告上開租屋處執行搜索時，在被告房間及客廳內所查扣之
    錠劑3 包、菸草2 包，分別送高雄醫學大學附設中和紀念醫
    院（下稱高雄醫大附設醫院）、法務部調查局鑑定，其中(1)
    錠劑部分，經高雄醫大附設醫院以薄層色層分析法、氣體色
    層–質譜分析法鑑定結果，送驗檢品外觀為3 包共76顆，均
    含第二級第83項毒品ＭＤＭＡ成分（驗前淨重總計26.88 公
    克，驗後淨重26.863公克，純度為37.1％）；(2)菸草2 包部
    分，經法務部調查局以化學呈色法、氣相層析質譜儀分析法
    鑑定結果，送驗菸草檢品2 包均含第二級第24項毒品大麻成
    分，合計淨重1.96公克，此有高雄醫大附設醫院97年6 月3
    日報告編號9705–207 號檢驗報告、法務部調查局濫用藥物
    實驗室97年6 月9 日調科壹字第09723026800 號鑑定書各1
    紙在卷可稽（見偵查卷第31、34頁）。足證扣案之錠劑76顆
    及煙草2 包分別為ＭＤＭＡ、大麻甚明，屬毒品危害防制條
    例第2 條第2 項第2 款所規定之第二級毒品。是依上開卷附
    之各項文書、證物等補強證據，已足資擔保被告上開任意性
    自白之真實性，堪信為真實。此外，並有現場與扣案物照片
    9 幀在卷可佐（見警卷第18至22頁）。被告於上揭時、地，
    持有第二級毒品ＭＤＭＡ、大麻之犯行，洵堪認定。
二、核被告所為，係犯毒品危害防制條例第11條第2 項之持有第
    二級毒品罪。被告持有ＭＤＭＡ、大麻二種毒品，既均同屬
    第二級毒品，則其所觸犯者仍屬同一罪名（最高法院96年度
    台上字第6708號判決可資參照），是應僅成立一持有第二級
    毒品罪，起訴書雖記載應成立數罪，惟業經公訴檢察官當庭
    更正，併此敘明。又檢察官固認被告應係犯毒品危害防制條
    例第4 條第2 項之販賣第二級毒品罪，惟本件檢察官所舉之
    證明，尚不足以使本院就被告被訴販賣第二級毒品部分達於
    有罪之心證，是被告販賣第二級毒品犯行，尚屬不能證明（
    詳如後述），而販賣第二級毒品罪與持有第二級毒品罪間，
    為實質上一罪，具高低度之吸收關係，是就起訴販賣第二級
    毒品罪部分，改論以持有第二級毒品罪，僅係犯罪事實之一
    部減縮，尚無變更起訴法條之問題（最高法院96年度台上字
    第7106號、97年度台上字第6351號判決意旨參酌）。是本件
    要屬起訴犯罪事實之減縮，毋庸援引刑事訴訟法第300 條規
    定，變更起訴法條，附此敘明。被告持有第二級毒品ＭＤＭ
    Ａ76顆，驗前淨重26.88 公克，大麻2 包，淨重1.96公克，
    所持有之第二級毒品重量，已達行政院所頒布「轉讓持有毒
    品加重其刑之數量標準」第2 條第2 款所定10公克以上之標
    準，應依毒品危害防制條例第11條第4 項規定，加重其刑至
    2 分之1 。至於被告行為後，毒品危害防制條例第11條於98
    年5 月20日修正公布，並於同年月22日生效，其第11條第4
    項雖規定「持有第二級毒品純質淨重二十公克以上者，處六
    月以上五年以下有期徒刑，得併科新台幣七十萬元以下罰金
    」，原審雖有未及比較新舊法情形，惟其比較結果，以修正
    前規定，對於被告有利，即應適用修正前毒品危害防制條例
    第11條第4 項，並無影響，故由本院予以補正即可。
三、原審因而適用毒品危害防制條例第11條第2 項、第4 項、第
    18條第1 項前段，刑法第11條、第38條第1 項第2 款規定，
    並審酌被告無視於政府所推動之禁毒保健政策，並可能進一
    步危及社會正常秩序，竟仍無故持有第二級毒品ＭＤＭＡ76
    顆、大麻2 包，所為實不可取，惟考量其犯後坦承持有犯行
    ，且亦尚無證據證明其曾以該毒品害及他人等一切情狀，量
    處有期徒刑10月。及敘明扣案之第二級毒品大麻2 包（淨重
    1.96公克）、ＭＤＭＡ76顆（驗前淨重26.88 公克，驗餘淨
    重26.863公克，純度37.1％）均為毒品，不論屬於何人所有
    ，應依毒品危害防制條例第18條第1 項前段規定，沒收銷燬
    之；至於鑑驗耗損部分，既已滅失不存在，自無庸併予宣告
    沒收。又毒品危害防制條例第18條第1 項規定，得諭知沒收
    銷燬者，以查獲之毒品及專供製造或施用毒品之器具為限，
    並不及於毒品之外包裝，是扣案用以包裹大麻、ＭＤＭＡ之
    外包裝袋5 只，既係用於包裹毒品，防其裸露、潮濕，便於
    攜帶持有，乃係供被告犯罪所用之物，且為被告所有供其犯
    罪所用之物，應依刑法第38條第1 項第2 款規定沒收之。至
    於扣案如附表所示物品，固均為被告所有，業據被告自承在
    卷，其中編號1 所示之甲基安非他命2 包，雖屬違禁物，惟
    扣案物係供被告施用毒品之用，而被告施用第二級毒品犯行
    ，業經檢察官為不起訴處分確定（詳如后述），此部分應由
    檢察官另為適法之處理；附表編號2 至13所示之扣案物，或
    為被告施用毒品所用之物或為其日常生活所用之物，要與被
    告前開犯行無關，爰均不為沒收銷燬或沒收之宣告。復就被
    訴其餘販賣第二級毒品部分不另為無罪及不受理之諭知（詳
    如後述），核其認事用法，核無不合，量刑亦屬允當。被告
    上訴意旨認原審量刑過重，指摘原判決不當；公訴人上訴意
    旨指摘原判決就販賣第二級毒品部分，不另為無罪或不受理
    之諭知二級毒品部分，不另為無罪或不受理之諭知係不當，
    均無理由，應予駁回。
四、不另為無罪之諭知部分：
(一)、公訴意旨略以：被告甲○○意圖販賣毒品轉賣圖利，於上揭
    時、地，以第二級毒品甲基安非命半兩60,000元、大麻每公
    克1 千元、ＭＤＭＡ每顆180 元之代價，向真實姓名年籍不
    詳、綽號「城仔」之成年男子，購買第二級毒品甲基安非他
    命半兩（約20公克）、大麻2.82公克、ＭＤＭＡ共76顆後持
    有之，其所購得之毒品除供自己施用外（其所涉施用毒品罪
    嫌另行偵辦），其餘預備以夾鏈袋分裝之方式出售。因認被
    告此部分涉犯毒品危害防制條例第4 條第2 項之販賣第二級
    毒品罪嫌。
(二)、按犯罪事實應依證據認定之，無證據不得認定犯罪事實；不
    能證明被告犯罪者，應諭知無罪之判決，刑事訴訟法第154
    條第2 項、第301 條第1 項分別定有明文。次按認定不利於
    被告之證據須依積極證據，苟積極證據不足為不利於被告事
    實之認定，即應為有利被告之認定，更不必有何有利之證據
    ；又犯罪事實之認定，應憑證據，如無相當之證據，或證據
    不足以證明，自不得以推測或擬制之方法，以為裁判之基礎
    。再者，依刑事訴訟法第161 條第1 項規定，檢察官對於起
    訴之犯罪事實，仍應負提出證據及說服之實質舉證責任，尚
    其所提出之證據，不足為被告有罪之積極證明，或其指出證
    明之方法，無從說服法院以形成被告有罪之心證，基於無罪
    推定之原則，自應為被告無罪判決之諭知（最高法院30年上
    字第816 號、40年台上字第86號、92年台上字第128 號判例
    可資參照）。
(三)、本件公訴人認被告涉犯違反毒品危害防制條例第4 條第2 項
    之販賣第一級毒品罪嫌，無非係以：(1)被告坦承施用安非他
    命、大麻、ＭＤＭＡ之份量、頻率甚少，並在上開地點扣得
    電子磅秤及分裝夾鏈袋等物，可認其販入大量毒品，係意圖
    販出牟利之事實；(2)扣案之大麻2 包、ＭＤＭＡ共76顆及如
    附表編號1 所示之甲基安非他命2 包；(3)扣案如附表編號4
    至13所示之物；(4)現場照片9 幀為其主要之論據。訊據被告
    堅決否認有何販賣第二級毒品之犯行，辯稱：扣案之甲基安
    非他命、大麻、ＭＤＭＡ都是供自己施用的，因為1 次買多
    一些會比較便宜，並沒有賣給其他的人等語。
(四)、經查：
  1.本案查獲被告持有上開毒品之原因，係因海巡署南部地區巡
    防局線民提供線報，檢舉被告從事販賣毒品之非法行為後，
    由該局檢具偵查報告、檢舉筆錄、現場勘查照片、地形概圖
    等資料向高雄地檢署及原審法院聲請搜索票，有原審法院97
    年度聲搜字第848 號卷在案可參。而依上開檢舉筆錄記載，
    檢舉人A1檢舉稱：我要檢舉綽號「銘仔」、「仔」等兩人
    販賣毒品，我在97年4 月底晚上和我朋友開車外出至高雄市
    區內遊玩，我朋友有吸毒習慣，突然我朋友毒癮發作，說要
    去向一對兄弟購買毒品吸食，然後要我把車開到高雄縣鳥松
    鄉○○路上「澄清湖第一景」之社區大樓，之後我朋友下車
    搭電梯進入大樓內，我在下面等，過約10分鐘左右我朋友下
    來時我看到他手上握著2 包裝有毒品之夾鏈袋，但我不知道
    是何種毒品，後來我朋友有告訴我，賣毒品給他的兩人是兄
    弟關係，1 位是許文銘、1 位是甲○○，我朋友還說他每次
    需要購買毒品時都是來這裡的大樓，我認為毒品會危害社會
    治安，造成家庭支離破碎，故前來檢舉等語（見原審法院97
    年度聲搜字第848 號卷第4 至6 頁）。惟其購買毒品之種類
    、方式、對象（「銘仔」或「仔」）、次數、重量、價格
    等均未有具體之敘述，且依其供述，A1本身並非直接向被告
    購買毒品之人，亦未親眼見聞被告販賣毒品之過程，則其所
    供應屬傳聞供述，其可信性容有疑義。況承辦查緝員陳啟誠
    復供稱：「（如何起案？）檢舉人檢舉。（有無監聽？）沒
    有。（有無查獲知悉買毒者？）沒有。（有無調閱被告使用
    之0000000000號電話通聯？）沒有。」，此有高雄地檢署98
    年2 月20日雄檢惟檜97蒞22399 號函附卷可佐（見原審審訴
    卷第47頁）。足認本件承辦員除持原審法院核發之搜索票執
    行搜索外，並未查證被告是否確有販賣毒品或查獲買毒者之
    事實，且亦未就秘密證人A1檢舉之內容，循線約談A1之友人
    ，促其出面指證被告販賣毒品之事實，則尚難僅因A1未具體
    之檢舉內容，發動搜索後查獲被告持有毒品之行為，遽認被
    告確有販賣毒品之情事。此外，亦未提出其他事證足資證明
    被告確有販賣毒品之犯行，是就本件而言，除上開A1之指述
    外，警方並未查獲其他足資佐證被告販賣毒品之相關事證。
    從而，尚難僅以A1 上 開未具體之指訴，遽為被告有公訴人
    所指販賣毒品事實之證明。
  2.又被告對於扣案之毒品均為其所有一節，業已坦承不諱，已
    如前述。而警方於被告上開租屋處執行搜索時，在被告房間
    及客廳內所查扣之錠劑76顆、菸草2 包，分別送高雄醫大附
    設醫院及法務部調查局鑑定結果，分別含有第二級毒品ＭＤ
    ＭＡ、大麻成分等情，業經認定如前。扣案之晶體2 包，經
    送高雄醫大附設醫院以薄層色層分析法、氣體色層–質譜分
    析法鑑定結果，亦均含第二級毒品甲基安非他命成分，驗前
    淨重總計18.205公克，驗後淨重18.195公克，純度為74.3％
    等情，亦有高雄醫大附設醫院97年6 月3 日報告編號9705–
    206 號檢驗報告1 紙在卷可稽（見偵查卷第30頁）。固足證
    明被告確持有第二級毒品甲基安非他命、ＭＤＭＡ、大麻之
    事實。惟扣案之毒品並非專為販賣毒品所用，被告雖於持有
    上開毒品狀態下被查獲，但單純持有之狀態，並非必可推知
    持有之原因，依通常生活經驗，可能為單純持有或施用之行
    為，苟無確切事證，甚難僅因被告持有多項第二級毒品，遽
    以認定被告有販賣之事實。況被告於本案查獲時在警詢中復
    供承：於本案查獲前最後一次吸食毒品是於97年5 月14日晚
    上10時左右在家裡房間等語（見警卷第9 頁）。而其於本件
    為警查獲即同年月15日晚上8 時30分許，所採尿液經送驗結
    果，確呈甲基安非他命之陽性反應等情，有查獲煙毒麻醉藥
    品案件犯罪嫌疑人姓名對照表、凱旋醫院濫用藥物尿液檢驗
    報告在卷可參，並經原審法院調取高雄地檢署97年度毒偵緝
    字第565 號偵查卷屬實。足徵被告於本案查獲之前，確有施
    用甲基安非他命之情形。則被告抗辯稱本案所查扣之毒品，
    係伊自己要施用的云云，即非無由。
  3.至於被告上開尿液檢驗結果，雖未檢出大麻、ＭＤＭＡ陽性
    反應。然毒品種類繁多，因其物化性質及代謝情況各異，且
    施用毒品後於尿液、血液中可檢出之最大時限，與施用劑量
    、施用頻率、施用方式、施用者飲水量之多寡、個人體質、
    代謝情況、檢體收集時間點及所用檢測方法之靈敏度等因素
    有關，故在施用者之尿液中多久始不能檢出毒品反應，因個
    案而異，而依國外文獻記載，施用ＭＤＭＡ後3 天內，有使
    用劑量之65％以ＭＤＭＡ原態自尿液排出，7 ％以其代謝物
    ＭＤＡ排出，是ＭＤＭＡ服用72小時後，可檢出之ＭＤＭＡ
    量甚低（行政院衛生署管制藥品管理局92年3 月10日管檢字
    第0920001495號函、92年12月2 日管檢字第09200009990 號
    函）。而被告於審理時供承：查獲前5 天有施用搖頭丸等語
    ，揆諸前開說明，其於查獲當天所採尿液未檢出ＭＤＭＡ陽
    性反應，顯係因其施用ＭＤＭＡ時距其採尿時間已逾72小時
    所致。
  4.檢察官雖以本次查獲之毒品數量，顯已超過一般人施用份量
    ，顯見被告販入之目的即係欲販出而牟利等語。惟查，本件
    並非當場查獲被告有販賣第二級毒品之犯行，亦未自被告身
    上及處所查獲任何販毒帳冊、購買毒品者之資料等相類之物
    以資佐證。而被告有施用第二級毒品之事實，亦如前述，是
    尚難僅因被告持有上開毒品已超過一般人施用之份量，遽認
    被告持有毒品之目的即係意圖販賣牟利。至於承辦員警於被
    告上址住處房間及客廳內，所扣得如附表編號4 至13所示之
    物，雖為被告所有，亦據被告所自承在卷。然該等扣案物，
    或為日常生活所用之物或施用毒品所用之物，要與本件販賣
    第二級毒品無關。縱令其中編號4 所示之電子磅秤及編號6
    所示之壓模具，經送驗結果，呈甲基安非他命陽性反應，惟
    該等物品殘餘毒品之原因，除係分裝毒品以販賣外，亦可能
    係分裝而供施用毒品之用，本件既查無其他積極證據足資證
    明被告有檢察官所指販賣第二級毒品犯行，尚難僅上開扣案
    物檢驗結果呈甲基安非他命陽性反應，即可遽以推論被告有
    販賣第二級毒品犯行。況被告於本件查獲前，確有施用甲基
    安非他命之事實，已如前述，則被告辯稱該電子磅秤係用來
    計算施用之劑量、壓模具用來壓碎毒品，以便施用等語，即
    非無足採。
  5.綜上所述，公訴人所舉對被告不利之證據，尚未達到通常一
    般之人均不致有所懷疑，得確信其為真實之程度，而有合理
    之懷疑存在，本院無從形成被告販賣第二級毒品有罪之確信
    ，此外，公訴人復無法舉證其他積極證據足以證明被告有何
    公訴意旨所指販賣第二級毒品之犯行，自屬不能證明被告此
    部分犯罪，惟此部分之事實與被告前開經本院論罪科刑之持
    有第二級毒品部分，有吸收犯之實質上一罪關係，爰不另為
    無罪之諭知，併此敘明。
五、不另為公訴不受理之諭知部分：
(一)、公訴意旨又以：被告甲○○，同上時、地，以60,000元之價
    格，向真實姓名年籍不詳綽號「城仔」之成年男子，購買第
    二級毒品甲基安非他命半兩（約20公克）後，藏置在其上址
    租屋處，經警於97年5 月15日下午5 時40分許，持同上由本
    院核發之搜索票，在被告上址租屋處內，扣得甲基安非他命
    2 包（驗前淨重18.205公克，驗後淨重18.195公克）。因認
    被告此部分亦涉犯毒品危害防制條例第11條2 項之持有第二
    級毒品罪。
(二)、按起訴之程序違背規定者，應諭知不受理之判決，刑事訴訟
    法第303 條第1 款定有明文。訊據被告固坦承持有如附表編
    號1 所示之甲基安非他命2 包，惟堅詞否認有何販賣第二級
    毒品之犯行，辯稱：上開毒品係供伊自己施用等語。
(三)、經查：
  1.扣案如附表編號1 所示之晶體2 包，經送鑑定結果，固均含
    有第二級毒品甲基安非他命成分，業如前述。惟公訴人始終
    未能提出任何確切之證據，足認被告有何販賣第二級毒品犯
    行，是尚僅因被告持有附表編號1 所示之甲基安非他命2 包
    ，遽認其有販賣第二級毒品犯行，亦如前述。況被告確有於
    本件為警查獲前之97年5 月14日晚上10時許，在其上址租屋
    處，施用甲基安非命毒品之犯行，除據其供述綦詳外，其於
    上開時、地為警查獲時，經警採集其尿液送凱旋醫院鑑驗結
    果，其尿液確呈甲基安非他命陽性反應，此有該院97年5 月
    26日濫用藥物尿液檢驗報告1 紙在卷可稽，被告供稱有施用
    甲基安非他命一節，確屬事實，則其持有扣案如附表編號1
    所示之甲基安非命，供稱係由其自身施用而持有，難謂非實
    。是被告意圖供自己施用而持有扣案如附表編號1 所示之甲
    基安非命，應僅構成毒品危害防制條例第11條第1 項之持有
    第二級毒品犯行。
  2.而被告於上揭時、地施用第二級毒品甲基安非命犯行，業由
    臺灣高雄地方法院檢察官以97年度毒偵字第5400號聲請觀察
    、勒戒，經原審以97年度審毒聲字第866 號裁定送觀察勒戒
    後，認無繼續施用之傾向，於97年12月26日執行完畢釋放，
    復經該署檢察官以97年度毒偵緝字第565 號為不起訴處分確
    定在案，業經原審調閱臺灣高雄地方法院檢察署97年度毒偵
    緝字第565 號偵查全卷屬實，並有原審上開刑事裁定、臺灣
    高等法院被告前案紀錄表1 紙在卷可按。本件被告持有第二
    級毒品甲基安非命之低度行為已為上開施用第二級毒品之高
    度行為所吸收，依上開法條規定及說明，被告既已因施用毒
    品，經原審裁定送觀察勒戒，檢察官就被告持有第二級毒品
    之行為自不得再行起訴，是檢察官此部分起訴，其起訴之程
    序顯屬違背規定，本應依刑事訴訟法第303 條第1 款規定諭
    知不受理，惟此部分與上開有罪部分，屬同一持有行為，爰
    不另為無罪之諭知，爰不另為公訴不受理判決之諭知。
參、無罪部分：
一、公訴意旨另以：被告甲○○意圖販賣毒品轉賣圖利，於上揭
    時、地，向真實姓名年籍不詳綽號「城仔」之成年男子，以
    27,000元之代價，購買第三級毒品Ketamine（俗稱愷他命）
    100 公克；以20元1 顆之代價購買第三級毒品硝甲西泮（
    Nimetazepam ，俗稱一粒眠、紅豆）17顆後持有之，其所購
    得之毒品除供自己施用外（其所涉施用毒品罪嫌另行偵辦）
    ，其餘預備以夾鏈袋分裝之方式出售。嗣於97年5 月15日下
    午5 時40分許，為警持搜索票，在被告上址租屋處，扣得如
    附表編號2 、3 所示之愷他命4 包、一粒眠1 包17顆及附表
    其餘之物。因認被告此部分另涉犯毒品危害防制條例第4 條
    第3 項之販賣第三級毒品罪嫌。
二、公訴人認被告涉犯違反毒品危害防制條例第4 條第3 項之販
    賣第三級毒品罪嫌，無非係以：(1)被告坦承施用愷他命、一
    粒眠之數量、頻率甚少，並在上開地點扣得電子磅秤及分裝
    夾鏈袋等物，可認其販入大量毒品，係意圖販出牟利之事實
    ；(2)扣案如附表編號2 、3 所示之愷他命4 包、硝甲西泮17
    顆；(3)扣案如附表編號4 至13所示之物；(4)現場照片9 幀為
    其主要之論據。訊據被告堅決否認有何販賣第三級毒品之犯
    行，辯稱：扣案如附表編號2 、3 所示之愷他命、硝甲西泮
    都是供自己施用的，因為1 次買多一些會比較便宜，並沒有
    賣給其他的人等語。
三、經查：
(一)、警方持搜索票，至被告上開租屋處執行搜索時，在被告房間
    及客廳內所查扣之粉末共4 包、錠劑1 包共17顆，經送高雄
    醫大附設醫院以薄層色層分析法、氣體色層–質譜分析法鑑
    定結果，其中粉末4 包部分，均含第三級毒品愷他命成分（
    驗前淨重總計78.211公克，驗後淨重78.198公克，純度為90
    ％）；錠劑17顆部分，均含第三級毒品硝甲西泮成分（驗前
    淨重2.909 公克，驗後淨重2.906 公克）等情，亦有高雄醫
    大附設醫院97年6 月3 日報告編號9705–208 、209 號檢驗
    報告各1 紙在卷可稽（見偵查卷第32、33頁）。而被告對於
    上開毒品為其所有，亦坦承不諱。固足證明被告確持有第三
    級毒品愷他命、硝甲西泮之事實。惟警察於97年5 月15日在
    被告上開租屋處搜索起獲之大麻、ＭＤＭＡ及如附表編號1
    所示之甲基安非他命、附表編號4 至13所示之物、秘密證人
    A1之指訴，均尚不足以證明被告有販賣第二級毒品之事實及
    本次販入第二級毒品係為轉售牟利，已如前述，同理亦無法
    用以證明被告有販賣第三級毒品之事實及本次販入第三級毒
    品係為轉售牟利。況被告於本件警察查獲即同年月15日晚上
    8 時30分許，所採尿液經送驗結果，確呈愷他命陽性反應等
    情，有查獲煙毒麻醉藥品案件犯罪嫌疑人姓名對照表、凱旋
    醫院濫用藥物尿液檢驗報告在卷可參，並經原審調取高雄地
    檢署97年度毒偵緝字第565 號偵查卷屬實。可認被告於本案
    查獲之前，確有施用愷他命之行為。參以，證人即被告之女
    友吳汶蒨於警詢時證述：被告有施用Ｋ他命（即愷他命）之
    習慣等語核與被告自承施用毒品行為一節相符。則其辯稱：
    係供自己施用，並非基於販入如附表編號2 、3 所示之第三
    級毒品轉售圖利之犯意而購入第三級毒品等語，即非全然無
    足採信。
(二)、檢察官雖以本次查獲之毒品數量，顯已超過一般人施用份量
    ，顯見被告販入之目的即係欲販出而牟利等語。惟查，本件
    並非當場查獲被告有販賣第三級毒品之犯行，亦未自被告身
    上及處所查獲任何販毒帳冊、購買毒品者之資料等相類之物
    以資佐證。而扣案之毒品並非專為販賣毒品所用，被告雖於
    持有上開毒品狀態下被查獲，但單純持有之狀態，並非必可
    推知持有之原因，依通常生活經驗，可能為單純持有或施用
    之行為，苟無確切事證，甚難僅因被告持有第三級毒品數量
    多，而遽以認定被告有販賣第三級毒品之事實。又持有第三
    級毒品依現行毒品危害防制條例規定並不成罪，附此敘明。
(三)、綜上所述，公訴人所舉之上開證據資料，顯然無法說服本院
    形成被告有罪之確信，公訴人復未提出其他積極之證據，足
    資證明被告有何公訴人所指販賣第三級毒品之犯行，不能證
    明被告犯罪，原審因而為被告無罪判決之諭知，核無不合，
    檢察官上訴意旨仍執陳詞，為無理由，應予駁回。
肆、至於起訴書證據並所犯法條欄雖載有被告違反毒品危害防制
    條例第4 條第1 項販賣第一級毒品罪嫌，惟其犯罪事實欄並
    無此項記載，且經公訴檢察官於原審更正（見原審訴字卷第
    13 頁） ，故不在審理範圍，附此敘明。
據上論斷，應依刑事訴訟法第368條，判決如主文。
本案經檢察官許月雲到庭執行職務。
中    華    民    國    98    年    7     月    30    日
                  刑事第三庭    審判長法  官  周賢銳
                                      法  官  黃憲文
                                      法  官  黃仁松
以上正本證明與原本無異。
被告不得上訴。
檢察官如不服本判決應於收受本判決後10日內向本院提出上訴書
狀，其未敘述上訴理由者，並得於提起上訴後10日內向本院補提
理由書狀（均須按他造當事人之人數附繕本）「切勿逕送上級法
院」。
中    華    民    國    98    年    7     月    31    日
                                      書記官  林家煜
附錄本判決論罪科刑法條：
毒品危害防制條例第11條
持有第一級毒品者，處3年以下有期徒刑、拘役或新臺幣5萬元以
下罰金。
持有第二級毒品者，處2 年以下有期徒刑、拘役或新臺幣3 萬元
以下罰金。
持有專供製造或施用第一、二級毒品之器具者，處1年以下有期
徒刑、拘役或新臺幣1萬元以下罰金。
持有毒品達一定數量者，加重其刑至二分之一，其標準由行政院
定之。
附表：
┌──┬──────────────────────────┬───┐
│編號│扣案物品                                            │數量  │
├──┼──────────────────────────┼───┤
│ 1  │第二級毒品甲基安非他命（驗前淨重18.205公克，驗後淨重│2包   │
│    │18.195公克）                                        │      │
├──┼──────────────────────────┼───┤
│ 2  │第三級毒品愷他命（驗前淨重合計78.211公克，驗後淨重共│4包   │
│    │計78.198公克）                                      │      │
├──┼──────────────────────────┼───┤
│ 3  │第三級毒品硝甲西泮（驗前淨重合計2.909 公克，驗後淨重│17顆  │
│    │共計2.906公克）                                     │      │
├──┼──────────────────────────┼───┤
│ 4  │銀色電子磅秤（經送檢驗結果，呈甲基安非他命、愷他命陽│1台   │
│    │性反應，有高雄醫大附設醫院97年12月16日報告編號9712  │      │
│    │–26號檢驗報告附卷可佐）                            │      │
├──┼──────────────────────────┼───┤
│ 5  │米白色電子磅秤（經送檢驗結果，呈海洛因、愷他命陽性反│1台   │
│    │應，有高雄醫大附設醫院97年12月16日報告編號9712–27號│      │
│    │檢驗報告附卷可佐）                                  │      │
├──┼──────────────────────────┼───┤
│ 6  │壓模具（經送檢驗結果，呈甲基安非他命、愷他命陽性反應│1組   │
│    │，有高雄醫大附設醫院97年12月16日報告編號9712–28號檢│      │
│    │驗報告附卷可佐）                                    │      │
├──┼──────────────────────────┼───┤
│ 7  │夾鏈袋                                              │1包   │
├──┼──────────────────────────┼───┤
│ 8  │愷他命磨盤                                          │1 組  │
├──┼──────────────────────────┼───┤
│ 9  │吸食器                                              │1組   │
├──┼──────────────────────────┼───┤
│ 10 │玻璃球                                              │2支   │
├──┼──────────────────────────┼───┤
│ 11 │吸食器                                              │3支   │
├──┼──────────────────────────┼───┤
│ 12 │化粧包                                              │1只   │
├──┼──────────────────────────┼───┤
│ 13 │白色粉末（經送檢驗，未檢出毒品成分，驗前淨重66.534公│1包   │
│    │克，驗後淨重66.524公克）                            │      │
└──┴──────────────────────────┴───┘


司法院資訊處製作；財團法人民間司法改革基金會備份。
